臺灣高等法院刑事判決　　　　　　　　99年度上訴字第2703號
上　訴　人
即　被　告　王仁照
選任辯護人　蔡樹基律師
上列上訴人因妨害性自主等案件，不服臺灣板橋地方法院98年度
訴字第4125號，中華民國99年6 月22日第一審判決（起訴案號：
臺灣板橋地方法院檢察署98年度偵字第14113 號），提起上訴，
本院判決如下：
    主  文
上訴駁回。
    事  實                                                                
一、王仁照曾於民國97年間因詐欺案件，經臺灣板橋地方法院以
    97年度簡字第2533號判處有期徒刑3 月確定，於97年6 月27
    日易科罰金執行完畢。與女友A 女（已成年，卷內代號：00
    000000號，真實姓名年籍、身分證統一號號，住址等詳卷）
    同居在臺北縣新莊市（已改制為新北市新莊區，下同）公園
    一路11號5 樓，彼此間有家庭暴力防治法第3 條第2款 所列
    之家庭成員關係（原判決漏載之，應予更正）。王仁照於98
    年5 月16日凌晨2 時許，在上開同居處之房間內，因A 女晚
    歸及有意分手，竟基於強制性交之犯意，不顧A 女之拒絕及
    反抗，強脫A 女之內、外褲，尚未強制性交得逞之際，見 A
    女哭泣不止，又持A 女之行動電話撥打所儲存之電話號碼，
    表示要讓A 女友人聽聽A 女哭聲，詎聞接聽電話之男性黃三
    泰表示其為A 女之前男友，王仁照至為意外，認A 女有所隱
    瞞，恚憤不已，另萌生傷害他人身體之犯意，徒手掐捏A 女
    脖子及用力握抓A 女左手腕，致A 女受有脖子下方紅腫（左
    右各2 ×2 公分）、左手腕瘀傷之傷害。A 女受到傷害，無
    力反抗，大聲呼救，與王仁照同住之父親王庚清、母親王林
    美鳳聞聲A 女相偕至王仁照房內察看，王庚清當場掌摑責罵
    王仁照，王林美鳳亦向王仁照勸說「她是你女友，不能動手
    」等語，囑王仁照與A 女好好講。王仁照俟王庚清、王林美
    鳳離開房間後將房門鎖上，承前強制性交犯意，接續向A 女
    恫稱：「你還想被我弄受傷嗎？」，使A 女心生畏懼不敢反
    抗，王仁照因而得以違反A 女之意願，將其性器插入A 女性
    器內，強制性交既遂。嗣A 女藉詞身體不適急需就醫，王仁
    照遂騎乘機車載送A 女至新泰綜合醫院（下稱新泰醫院）急
    診，A 女趁隙向新泰醫院之值班護士王淑卿表示自己遭到男
    友毆打及性侵害，請求協助報案，始查獲上情。
二、案經A 女訴由臺北縣政府（已改制為新北市政府，下同）警
    察局新莊分局報請臺灣板橋地方法院檢察署檢察官偵查起訴
    。
    理  由
甲、程序部分：
一、被告及其辯護人爭執被害人A 女於警詢中陳述之證據能力。
    查本院未以被害人A 女於警詢中之陳述認定被告犯罪事實，
    應毋庸論究其警詢中陳述之證據能力。
二、按被告以外之人於審判外之言詞或書面陳述，除法律有規定
    者外，不得作為證據，刑事訴訟法第159條第1項固定有明文
    ；惟被告以外之人於審判外之陳述，雖不符同法第159條之1
    至第159之4之規定，而經當事人於審判程序同意作為證據，
    法院審酌該言詞陳述或書面陳述作成時之情況，認為適當者
    ，亦得為證據。又當事人、代理人或辯護人於法院調查證據
    時，知有第159條第1項不得為證據之情形，而未於言詞辯論
    終結前聲明異議者，視為有前項之同意，同法第159條之5第
    1 、2 項亦定有明文。被告王仁照及其辯護人就證人A 女、
    黃三泰、李明蕙、王淑卿、吳麗梓、王庚清、王林美鳳等於
    偵查中陳述之證據能力，於準備程序中已陳明不爭執之意旨
    （見本院99年9 月28日準備程序筆錄），本院於審理時提示
    上開證人等於偵查中陳述內容並告以要旨，且經公訴人、本
    案被告及其辯護人表示意見，當事人已知上述陳述乃審判外
    陳述，均未於言詞辯論終結前對該等記載審判外陳述筆錄之
    證據資格有何異議，依據首開規定，應視為被告已有將上開
    證人審判外陳述作為證據之同意，本院審酌上開證人審判外
    陳述作成時之情況，並無不能自由陳述之情形，亦未見有何
    違法取證或其他瑕疵，且與待證事實具有關聯性，認為以之
    作為證據應屬適當，而得作為證據。
三、卷附新泰醫院急診病歷及亞東紀念醫院受理疑似性侵害事件
    驗傷診斷書，屬從事業務之人於業務上或通常業務過程所須
    製作之紀錄文書、證明文書，且未見有何顯不可信之情況，
    依刑事訴訟法第159 條之4 規定，應得為證據。
四、現行刑事訴訟法關於「鑑定」之規定，除選任自然人充當鑑
    定人外，另設有囑託機關鑑定制度。依同法第198條、第208
    條之規定，不論鑑定人或鑑定機關、團體，固均應由法院、
    審判長、受命法官或檢察官視具體個案之需要而為選任、囑
    託，並依第206 條之規定，提出言詞或書面報告，始符合同
    法第159條第1項所定得作為證據之「法律有規定」之情形。
    否則所為之鑑定，仍屬傳聞證據。然於司法警察機關調查中
    之案件，為因應實務上，或因量大、或有急迫之現實需求，
    併例行性當然有鑑定之必要者，基於檢察一體原則，得由該
    管檢察長對於轄區內之案件，以事前概括選任鑑定人或囑託
    鑑定機關、團體之方式，俾便轄區內之司法警察官、司法警
    察對於調查中之此類案件，得即時送請先前已選任之鑑定人
    或囑託之鑑定機關、團體實施鑑定，以求時效（法務部92年
    9月1日法檢字第0920035083號函參照，刊載於法務部公報第
    312 期）。此種由檢察機關概括選任鑑定人或概括囑託鑑定
    機關、團體，再轉知司法警察官、司法警察於調查犯罪時參
    考辦理之作為，法無明文禁止，係為因應現行刑事訴訟法增
    訂傳聞法則及其例外規定之實務運作而為。則經由司法警察
    官、司法警察依檢察官所概括選任之鑑定人或囑託鑑定機關
    、團體所為之鑑定結果，與檢察官選任或囑託為鑑定者，性
    質上並無差異，同具有證據能力。本件自A 女陰道內及短褲
    上精液斑採取之檢體，經查獲被告之司法警察即臺北縣政府
    警察局新莊分局，依上開規定送請內政部警政署刑事警察局
    鑑定，所為之書面鑑定報告即內政部警政署刑事警察局98年
    6 月17日刑醫字第0980070225號鑑驗書，自屬上開「法律規
    定」得為證據者，而有證據能力。
乙、實體部分：
一、訊之被告王仁照固不諱於上開時、地與同居女友A 女發生性
    行為，及曾撥打A 女電話聯絡黃三泰等情，惟矢口否認有何
    傷害或強制性交之犯行，辯稱：伊沒有掐A 女的脖子，A 女
    身上之紅色痕跡，可能是伊與A 女爭奪手機時不慎所造成；
    伊打電話之目的在查證A 女行蹤，而非要別人聽A 女哭泣，
    伊不認識黃三泰，只是因為A 女手機裡面有這個電話，及由
    該電話號碼發出之簡訊，伊撥打該號碼時，A 女就開始爭搶
    手機，黃三泰接通之後，伊一開始講電話之語氣非常客氣，
    問他是誰，為何三不五時發簡訊、打電話關懷A 女，黃三泰
    說他是A 女前男友，為何不能關懷A 女，伊聽到以後認為受
    到A 女欺騙，非常生氣，就直接與A 女爭，因為A 女先前告
    訴伊黃三泰是普通朋友，然後伊之父母即直接推門進來房間
    ，看到A 女哭泣，及伊對A 女叫囂，誤以為伊毆打Ａ女，均
    上前阻止，伊父親尚將伊叫到房間外面，伊姐姐也進房間查
    看，一段時間之後伊氣消了，回到房間以後，就把A 女從地
    上扶到床上坐好，並向A 女解釋伊生氣之原因，解釋完畢後
    ，伊擁抱、親吻A 女，並發生性行為，A 女未拒絕之；A 女
    於性行為結束後說她肚子痛，伊就騎機車載A 女去醫院云云
    。
二、經查：
  (一)上開事實，迭據證人即被害人A 女於偵查、原審及本院一致
    證述不移，其於偵查中結稱：伊之前和被告是男女朋友關係
    ，在98年5 月16日之前就已經在談分手，但被告要求伊過一
    個禮拜再走，98年5 月15日當天下課之後，伊跟高中同學商
    量（分手後）如果搬出來的話，要暫時住在誰家，伊怕搬回
    家會被被告騷擾，聊到12點多快凌晨1 點，伊趕快騎車回被
    告家，回家後伊還是有提到要分開的事情，被告就開始想要
    發生性行為，伊一直說不要，被告就硬來，很用力去拉伊的
    褲子，伊一直想要拉回來，中間一直在拉扯，因為被告力氣
    比較大，他就把伊外褲跟內褲一起拉下來，那時候伊就哭了
    ，被告就很生氣的說「好啊！你哭，我就讓你哭給你朋友看
    」，就拿伊的手機要撥電話給伊朋友，第一通撥給伊高中同
    學，電話是0000000000號，同學接起來後，聽到伊在哭她很
    緊張，問伊怎麼了，結果被告就把手機掛掉，第二通是撥給
    伊一個男性朋友，被告是照著手機內的通話紀錄在撥，電話
    是0000000000號，撥通電話就問對方是伊的誰，被告就把電
    話放在伊耳邊，伊趕快把手機掛掉，因為伊跟那個男生不熟
    ，只是那天跟他問電話而已，被告接下來又打了第三通，打
    給伊前男友，被告是開伊（手機）通訊錄的電話，剛好第一
    個就是伊前男友，電話是0000000000號，被告就打電話過去
    ，第一句話問對方是伊的誰，對方就說是伊前男友，因為被
    告在此之前不知道那是伊前男友的電話，他就突然發脾氣，
    先抓伊頭髮去撞牆角，後來又掐伊脖子，伊覺得快不能呼吸
    ，就趕快大聲叫伯父伯母救，因為被告跟他父母住在同一層
    樓，伊喊第二聲後，他父母就過來，一開門就有看到被告在
    打伊，伊隨手拿旁邊的短褲穿上，沒有穿內褲。被告父親直
    接衝進來把被告拉到門外，打被告一巴掌，說他怎麼可以對
    女孩子動手，伊有心臟病，當時因為緊張有點喘，就從包包
    拿藥出來吃，被告姊姊有倒水給伊，被告之後有進來房間穿
    衣服，叫他父母親回去睡覺，他母親就跟伊講說「你們好好
    講」，伊那時候是搖頭表示希望他們不要出去，被告母親還
    是叫伊和被告好好講，警告被告不准再動手，被告父母就回
    房睡覺，後來被告把房門鎖住，又要求性行為，伊說不要，
    被告就說「你還想被我弄受傷嗎？」，因為伊怕再被他打，
    所以不敢反抗，被告就脫伊褲子，把陰莖放進去並射精在體
    內，然後被告已經要睡了，伊想去醫院驗傷，就跟他講說「
    我肚子痛要去看醫生」，後來被告就說要載伊去，被告騎車
    載伊至新泰醫院，醫生看診時問伊哪裡痛，伊都不講話，因
    為當時被告就站在伊旁邊，醫生問第二次，伊還是沒有講話
    ，被告就很生氣說「你是故意把我騙來這裡的嗎？」，後來
    醫生再問第三次「是不是肚子痛？」，伊就點頭，醫生問要
    不要打止痛針，伊點頭，就去布簾後要打針，被告沒有跟伊
    進去布簾，伊那時才用唇語跟護士說「他打我，強暴我」，
    護士也用唇語問說要不要幫伊報警，伊就點頭，後來護士打
    完針一出去，被告就走進來，問伊是不是跟護士說什麼，伊
    就說沒有，過沒多久，護士就叫伊去急診室的床上休息，等
    好一點再去2 樓驗尿，伊躺著休息時，被告跟伊說「你現在
    跟我走」，伊就說伊人不舒服，之後另外一個護士過來要幫
    伊聽心跳，請被告先離開，護士就用唇語問伊說被告打伊哪
    裡，伊指脖子跟手腕的地方，手腕有瘀青，當時有拍照，伊
    脖子上的紅痕、手上的瘀青都是被告導致的，護士跟伊說等
    一下警察就會來，過沒多久警察就來了等語（見偵查卷第73
    頁至第77頁）；於原審具結證稱：伊與被告交往以後，有住
    在一起，時間是去年的3 月到5 月間，本案發生以後，就是
    98年5 月16日白天伊就搬離那裡。之前伊已經提分手，那時
    伊返回被告新莊住處要跟被告說分手的事情，被告一直要挽
    回，伊講要分手，被告不高興，動手把伊外褲及內褲脫掉，
    伊就哭了，被告很生氣，拿伊手機說要讓伊哭給伊朋友聽，
    第一通是打給伊高中同學李明蕙，還有一通打給一個男生朋
    友，之後打給伊前男友黃三泰，這個電話是伊手機通訊錄裡
    面第一個電話，被告打的時候不知道這是伊前男友的電話，
    被告問黃三泰與伊之關係，黃三泰說是伊前男友，被告聽到
    很生氣，被告用手掐伊脖子，很用力，還把伊的頭壓在床上
    ，伊嚇到大叫喊伯父、伯母救命，喊了第二聲，被告爸媽有
    過來，伊那時下半身沒有穿，那時與被告拉扯之間，所有床
    上的東西都掉在地上，伊就跑到床下拿棉被蓋住下半身，並
    拿旁邊的外褲穿上，沒有穿內褲，被告爸媽看到被告打伊，
    他爸爸就把被告拉到門外打一巴掌，伊因為情緒激動心臟不
    舒服有吃心臟病的藥，後來被告父母要回房間休息時，伊有
    求他們不要離開，因為伊怕被告又動手，被告進入房間後，
    把房門鎖上，想要跟伊發生性行為，伊怕被打不敢反抗，被
    告有跟伊完成性行為，之後伊說胃很痛要去看醫生，被告一
    開始叫伊吃藥就好，伊堅持要去掛急診，被告就跟伊去新泰
    醫院，到醫院後醫生問伊哪裡不舒服，伊都沒有回答，被告
    就很兇跟伊說你現在想怎樣，醫生就用比的指伊的肚子問伊
    是否這裡不舒服，伊就點頭，醫生就說先打止痛針，在注射
    時伊用唇語跟護士說被告打伊、強暴伊，想要驗傷，護士問
    伊要不要報警，伊說好，注射完之後，在外面，被告問伊說
    是不是跟護士講什麼，伊搖頭，之後護士叫伊到病床上休息
    ，把布簾拉起來，護士用唇語問伊被告打伊哪裡，伊比手和
    脖子，之後沒多久，警察就來了，一開始被告脫伊的內外褲
    是想要跟伊發生性行為，伊強烈拒絕，有口頭及肢體動作拒
    絕，有強拉回內外褲，也有說不要，但是內外褲還是被被告
    扯掉，後來被告跟伊發生性行為，伊不同意，但被告講話威
    脅伊，說伊是否還想被他打，伊不敢反抗，害怕再被被告打
    ，伊手上的淤青是被告用力握伊的手造成的，伊不清楚伊的
    頭有無受傷，只知道頭暈，醫生沒有就這部分驗傷等語（見
    原審卷第119 頁至第124 頁背面）；於本院結稱：被告在其
    父母進房間之前，想要與伊發生性行為，伊強烈拒絕，被告
    很生氣，動手拉扯伊所著外褲、內褲，伊之內外褲都被拉掉
    ，被告性交之企圖，因伊抵抗而暫未得逞；被告也曾對伊動
    粗，其父母進入房間時，伊沒有穿任何褲子，隨手拿旁邊的
    短褲穿上，此短褲不是伊原來穿的外褲，伊原來穿的內、外
    褲在床下，被告之姊姊王思雯是在被告父母進入房間1 分鐘
    後，才從樓上下來，有幫伊倒杯水。王思雯下樓時，伊已經
    把褲子穿上等語（見本院100 年4 月12日審判筆錄）。足見
    證人A 女就其與被告同居，於98年5 月16日凌晨晚歸及有意
    分手，被告竟不顧A 女意願，強行脫去A 女之內、外褲，欲
    與之性交，見A 女哭泣不止，又持A 女之行動電話撥打所儲
    存之電話號碼，要讓A 女友人聽聞A 女哭聲，聞接聽電話之
    男性黃三泰表示其為A 女之前男友，被告王仁照至感意外，
    大為憤怒，另對A 女動粗，造成A 女受有脖子下方紅腫、左
    手腕瘀傷等傷害，A 女大聲呼救，被告之父母聞聲相偕至被
    告房內察看，被告之父掌摑責罵被告，被告之母亦勸慰被告
    不能動手，囑被告與A 女好好講，被告俟父母離開房間後將
    房門鎖上，承前強制性交犯意，接續向A 女恫稱：「你還想
    被我弄受傷嗎？」，使A 女心生畏懼不敢反抗，被告因而得
    以違反A 女意願將性器插入A 女性器內強制性交得逞等重要
    基本事實，前後敘述並無歧異。此外，並有與所述相符之亞
    東紀念醫院受理疑似性侵害事件驗傷診斷書（A 女脖子下方
    有紅痕左右各2 ×2 公分）、新泰醫院急診病歷（記載A 女
    到院時間為98年5 月16日3 時56分、A 女脖子有指印紅腫等
    語）、內政部警政署刑事警察局98年6 月17日刑醫字第0980
    070225號鑑驗書（鑑驗結論：A 女短褲上精液斑、陰道深部
    棉棒精子細胞層DNA 與被告DNA-STR 型別相同）、台灣大哥
    大資料查詢（A 女所使用之行動電話於98年5 月16日之通聯
    紀錄）各1 份、A 女傷勢照片（顯示A 女脖子下方紅腫、左
    手腕瘀傷）5 張等存卷可資佐證（見偵卷第90頁、第96頁至
    第98頁、第100 頁、第108 頁至第109 頁，原審卷第134 頁
    至第136 頁）。
  (二)證人黃三泰於偵查中結稱：伊之行動電話號碼為0000000000
    A 女是伊前女友。伊於98年5 月16日凌晨2 時許有無接到被
    A 女之電話，伊因為工作之關係，很早就睡覺了，後來半夜
    接到電話，伊看是A 女之電話，就接起來，但確實是個男的
    講電話，伊就說「喂」，對方就問「你是被害人（當庭講出
    姓名) 的誰？）」，伊就說「我是她的前男友」，伊就聽到
    電話很像是丟在一旁的聲音，但是還沒關機，還聽到一個女
    生的哀嚎，應該是A 女的聲音，因為A 女本身有心臟病的問
    題，所以伊有聽到哀嚎加喘氣的聲音；伊有聽到被害人在喊
    不要，但沒有聽到被告在講什麼。電話的內容還有聽到被告
    母親的聲音，一個老女人的聲音說「不要這樣( 台語) 」等
    語（見偵查卷第118 頁至第119 頁）；於原審結稱：伊於98
    年5 月16日凌晨曾經接到一通電話。當時伊已經入睡，電話
    顯示是A 女的電話，但是講話的是一個男的聲音。對方問伊
    是A 女的誰，伊推想他是A 女的現任男友，所以伊就回答伊
    是前男友，之後對方沒有說話，電話也沒有掛斷，伊就聽到
    A 女哀嚎的聲音，且喘得很大聲，因為A 女有氣喘，有A 女
    的聲音、另外一個女的聲音，還有男子的聲音，就是打電話
    來的那個男子的聲音。伊聽到A 女一直喊不要，挾帶哀嚎的
    聲音。另外一個女的聲音，聽起來比較老成，用台語說不要
    打、不要打，講幾次伊忘記了。另外那個男子與中年女子說
    對不起，聲音斷斷續續伊聽不太清楚。電話是對方掛斷的，
    ，掛斷之前沒有再跟伊講過話。從伊接起電話到電話掛斷，
    約3、4分鐘。伊沒有回撥電話給A 女，因為伊認為這是A 女
    私人的事情，她自己會處理；伊記得在偵查中沒有提到被告
    跟這位中年女子對話的聲音，伊當時沒有想起來，伊認為應
    該要講等語（見原審卷第53頁、第53頁背面、第54頁）。證
    人李明蕙於偵訊時具結證稱：伊的電話是0000000000號，98
    年5 月15日那天伊和A 女去喝茶，討論要跟被告分手的事情
    ，各自回家後，伊接到A 女的電話，A 女一直哭，伊當時問
    她說是不是被打了，被告就突然插進來講話說「我沒有打她
    ，每次要講事情都是這樣」，他就把電話掛掉等語（見偵卷
    第118 頁）。證人即被告之父王庚清於偵查中具結證稱：伊
    的房間和被告房間只隔了一個客廳，當天凌晨2 點多，伊聽
    到被告和A 女在爭吵，伊和太太就起來到被告房間去，看到
    被告站在床上在摔手機，A 女坐在床腳就是門前哭泣，伊當
    時進去後，有把被告拉下來打他等語（見偵查卷第135 頁）
    。證人即被告之母王林美鳳則於偵訊時具結證稱：當時因為
    被告跟他女友吵架吵得很大聲，伊進去把他們拉開，伊是跟
    伊先生一起進去的，伊先生把被告拉到客廳去罵，A 女一直
    哭，伊問她什麼事情，她也不講，因為她好像有病，一直在
    抖，伊女兒趕快倒水給她，後來沒事了就睡覺了，伊先生把
    被告拉到客廳罵他打他，伊離去之前，是跟被告說「她是你
    女友，不能動手」，後來平靜下來，被告說沒事了，叫伊和
    伊先生回去睡覺，他就把門關上，把電燈關掉等語（見偵查
    卷第136 頁）。又A 女於98年5 月16日凌晨曾由被告陪同前
    往新泰醫院急診，A 女趁被告暫時不在身邊之際向值班護士
    王淑卿表示其被男友打及性侵，請王淑卿幫忙報警，王淑卿
    即幫忙報警並將此事告知另一名值班護士吳麗梓，王淑卿、
    吳麗梓均見A 女脖子上有紅色之痕跡等情，亦據證人王淑卿
    、吳麗梓於偵查中結證明確（見偵查卷第119 頁至第120 頁
    。以上證人之證言，與證人即被害人A 女前揭證述核無不合
    。參以被告於偵查及原審不諱A 女曾與其討論分手之事，當
    日凌晨知悉黃三泰為A 女之前男友後，認受A 女欺瞞，非常
    生氣，曾與A 女發生拉扯；伊之父親見伊與A 女拉扯，曾打
    過伊等語（見偵查卷第23頁至第24頁、第32頁至第33頁，原
    審卷第23頁背面）。俱足擔保證人A 女前開不利於被告之指
    證與事實相符。
  (三)關於被告以系爭電話撥打證人李明蕙電話之時間，證人李明
    蕙雖於偵查中雖證稱是在98年5 月15日晚上11點多接到電話
    云云（見偵查卷第118 頁）。惟依卷附系爭電話通聯紀錄（
    見偵查卷第96頁）所示，A 女於98年5 月16日凌晨0 時49分
    許、0 時57分許、1 時12分許使用系爭電話時，該電話基地
    台位置均位在臺北縣三重市（現改制為新北市三重區○○○
    ○街，於同日凌晨1 時22分許使用該行動電話時，基地台位
    置始變更為臺北縣新莊市（現為新北市新莊區，下同））中
    正路449 號5 樓頂（該基地台位置在被告住處附近），而系
    爭電話曾於98年5 月16日2 時11分許撥打至證人李明蕙持用
    之門號00 00000000 號行動電話，通話時間為163 秒，該次
    通話所使用之基地台位置，仍在臺北縣新莊市○○路449 號
    5 樓頂，足見A 女於98年5 月16日1 時12分許尚未回到被告
    住處（即臺北縣新莊市○○○路11號5 樓），被告在其住處
    以系爭電話撥打證人李明蕙電話之時間，應為98年5 月16日
    2 時11分許無訛。證人李明蕙稱其於98年5 月15日晚上11點
    多接到電話云云，顯然有誤，然衡諸常情，一般人之記憶常
    隨著時間經過漸趨模糊、淡忘，而證人李明蕙於偵查中到庭
    作證之日期係於98年10月5 日，距離接到電話之時間已超過
    4 個月，其對接到電話之時間，記憶有欠精確，尚未違常，
    不能僅因證人李明蕙對於此一細節陳述有誤，即認其於偵查
    中所為其餘證詞均無可採。
  (四)又人之記憶，本即難期對過往發生之所有事情，一概記憶清
    晰，無所遺漏，且難免隨時間之經過而有所衰減，甚至喪失
    記憶。憑藉記憶之供述證據，在其感知、記憶、陳述等過程
    中，皆有可能因供述者本身自己之因素或其他外在因素之影
    響，導致供述內容失真，惟此乃記憶之先天限制，未可執此
    即率爾指為虛捏杜撰而完全拒斥，是以證人之陳述有部分前
    後不符，或相互間有所歧異時，究竟何者為可採，法院仍得
    本其自由心證予以斟酌，如其基本事實之陳述與真實性無礙
    ，仍得資為斷罪之依據，事實審法院應本於經驗法則、論理
    法則，斟酌其他情形，作合理之比較，定其取捨，並敘明取
    捨之理由，非謂一有不符，即認其全部供述為不可採（最高
    法院90年度臺上字第5080號判決、90年度臺上字第1430號判
    決等參照）。證人即被害人A 女於警詢中雖係指訴伊於98年
    5 月16日凌晨與高中同學聊天說如何與被告談分手，聊到凌
    晨1 時許，回到家中被告不高興，要與伊發生性行為，伊拒
    絕及哭泣，他就用伊手機打給伊之朋友，問對方與伊什麼關
    係，剛好問到一位伊前男友，他整個情緒抓狂，把伊頭抓去
    撞牆，然後就把伊雙手抓住，脫我褲子，硬對伊強制性交，
    且將精液射在伊體內等語（見偵查卷第10頁）。其情節較諸
    偵查及原審所述者略簡，然證人即被害人A 女就其與被告同
    居，於98年5 月16日凌晨晚歸及有意分手，被告不顧A 女意
    願強行褪去A 女之內、外褲，欲與之性交，見A 女哭泣不止
    ，又持A 女之行動電話撥打所儲存之電話號碼，要讓A 女友
    人聽聞A 女哭聲，聞接聽電話之男性黃三泰表示其為A 女之
    前男友，被告王仁照意外及憤怒，另對A 女動粗，造成A 女
    受有脖子下方紅腫、左手腕瘀傷等傷害，A 女大聲呼救，被
    告之父母聞聲相偕至被告房內察看，被告遭其父掌摑責罵，
    其母亦勸慰不能動手，囑被告與A 女好好講，被告俟父母離
    開房間後將房門鎖上，續對A 女恫稱：「你還想被我弄受傷
    嗎？」，A 女心生畏懼不敢反抗，被告因而得以違反A 女意
    願將性器插入A 女性器內強制性交得逞等重要基本事實，前
    後敘述並無歧異，且有真實性之擔保，已如前述。即不能拗
    執A 女證言中沒節細行之出入，認其證言全然失實。
  (五)證人黃三泰於偵查雖證稱未聽聞A 女被打之聲音，證人王庚
    清，王林美鳳亦於偵訊及原審審理時證稱：未看到被告打 A
    女。惟A 女所受傷害，係遭被告掐捏脖子及用力握抓手腕，
    均不至於發出重擊之聲響，黃三泰未聽聞毆打之聲音，但聽
    到A 女呼喊不要及哀嚎聲，實無不合。又證人王庚清，王林
    美鳳係聞A 女呼救，方到場察看，未於被告傷害時在場親睹
    其情，自不能以渠二人未親見被告毆打或傷害A 女，即否定
    A 女受到傷害之事實存在。
  (六)此外，被告及其辯護人就證人王林美鳳於98年10月15日偵查
    中，對檢察官提問「當時被害人穿什麼衣服？」，回答究竟
    是「擋住下體」還是「擋住下面」有所爭執（偵查筆錄記載
    為擋住下體，見偵查卷第136 頁），復質疑被告之父母至被
    告房間察看時，A 女所著之褲子究為外褲或內褲。本院勘驗
    王林美鳳於98年10月15日接受偵訊之錄音光碟，亦無從確認
    王林美鳳所述者，係「擋住下體」，或「擋住下面」（見本
    院100 年2 月15日勘驗筆錄）。然證人A 女既已屢次陳明被
    告之父母至被告房間察看時，伊以棉被遮掩下半身，隨手穿
    上短褲（見偵查卷第74頁至第76頁，原審卷第121 頁至第12
    1 頁背面，本院100 年4 月12日審判筆錄）。證人王庚清證
    稱其見A 女係著短褲（見偵查卷第135 頁），證人王林美鳳
    證稱見A 女穿三角褲（見原審卷第58頁），及證人王思雯於
    本院結稱：當天已經很晚，伊住的地方是被告即伊弟弟的樓
    上，伊聽到弟弟與女朋友爭吵很大聲，伊就下去樓下察看，
    一到樓下伊父母已經在伊之前進去弟弟的房間，當時伊弟弟
    正在床上與他女朋友爭吵，吵的很厲害，Ａ女坐在床旁邊，
    拉著被子在哭，伊父親就把伊弟弟拉出去打一頓，並責備他
    為何要吵架，當時伊與伊母親在房間裡面，問A 女為何爭吵
    ，A 女只是作在床延的角落靠近門邊一直啜泣，沒有回答問
    題，A 女拉著被子蓋在胸口，下半身並沒有被被子遮蓋住，
    所以從側面可以看到A 女下半身穿著褲子，褲子的邊緣在大
    腿及身體連接處，所以伊判斷A 女穿的應該是內褲等語（見
    本院100 年4 月26日審判筆錄）。足見A 女於被告之父親、
    母親、及姊姊聞聲至其與被告同住之房間察看時，確曾穿上
    短褲無疑。至於A 女於其時是否以棉被遮住下面或下體，該
    短褲之種類如何，應無礙於事實之認定，無從以此無關宏旨
    之枝節分歧，資為有利於被告認定之依憑。
三、綜上，被告所辯，無非避就卸責之詞，不足採信。本案事證
    明確，被告犯行堪予認定，應依法稐科。
四、按家庭暴力防治法所稱家庭暴力，係謂家庭成員間實施身體
    或精神上不法侵害之行為。而家庭暴力罪，則謂家庭成員間
    故意實施家庭暴力行為而成立其他法律所規定之犯罪。被告
    王仁照於行為時，與被害人A 女間為同居之男女朋友關係，
    具有家庭暴力防治法第3 條第2 款所列家庭成員關係。核被
    告所為，係犯刑法第221 條第1 項強制性交罪及同法第 277 
    條第1 項傷害罪。亦屬家庭暴力防治法第2 條第2 款所稱之
    家庭暴力罪。被告於其父母到房間察看前後，所為之強制性
    交未遂及強制性交既遂行為，時間緊接，地點及侵害之法益
    相同，顯係基於單一強制性交犯意接續實施之數舉措，其各
    別行為之獨立性甚為薄弱，為接續犯，應僅論以一強制性交
    既遂罪（原判決漏未說明之，應予補載更正之）。被告所犯
    上開二罪間，犯意各別，行為互殊，應予分論併罰。被告曾
    於97年間因詐欺案件，經臺灣板橋地方法院以97年度簡字第
    2533號判處有期徒刑3 月確定，於97年6 月27日易科罰金執
    行完畢，有本院被告前案紀錄表在卷可憑，其於有期徒刑執
    行完畢後5 年內，故意再犯上開有期徒刑以上各罪，均為累
    犯，胥應依刑法第47條第1 項規定加重其刑。原審同此認定
    ，適用刑法第221 條第1 項、第277 條第1 項、第47條第 1
    項、第51條第5 款，刑法施行法第1 條之1 ，並審酌被告不
    顧A 女之意願，對A 女強制性交得逞，又僅因細故即使用暴
    力傷害A 女之身體，行為實不足取，及其犯罪之動機、目的
    、手段、智識程度、犯後態度、與A 女間之關係、A 女所受
    傷害之程度等一切情狀，論以被告犯強制性交罪，累犯，處
    有期徒刑3 年8 月；又犯傷害罪，累犯，處有期徒刑3 月；
    應執行有期徒刑3 年10月。核無違誤，量刑亦屬適當。被告
    猶執已經原審指駁並摒棄不採之辯解，重為事實上之爭辯，
    指摘原判決不當，為無理由，其上訴應予駁回。
據上論結，應依刑事訴訟法第368 條，判決如主文。
本案經檢察官陳玉珍到庭執行職務。 
中    華    民    國   100    年    5     月    24    日
                  刑事第十二庭審判長法  官   蔡永昌
                                    法  官   王美玲
                                    法  官   蔡新毅
以上正本證明與原本無異。
強制性交部分，如不服本判決，應於收受送達後10日內向本院提
出上訴書狀，其未敘述上訴之理由者並得於提起上訴後10日內向
本院補提理由書（均須按他造當事人之人數附繕本）「切勿逕送
上級法院」。
傷害部分，不得上訴。
                                    書記官   賴立旻
中    華    民    國   100    年    5     月    25    日
※附錄本案論罪科刑主要法條全文：
中華民國刑法第221條
對於男女以強暴、脅迫、恐嚇、催眠術或其他違反其意願之方法
而為性交者，處3 年以上10年以下有期徒刑。
前項之未遂犯罰之。
中華民國刑法第277條
傷害人之身體或健康者，處3 年以下有期徒刑、拘役或1 千元以
下罰金。
犯前項之罪因而致人於死者，處無期徒刑或7 年以上有期徒刑；
致重傷者，處3 年以上10年以下有期徒刑。